【裁判字號】    92,訴,2646
【裁判日期】    950817
【裁判案由】    營業稅
【裁判全文】
臺北高等行政法院判決
                                    92年度訴字第02646號
                              .
原      告  光輝工程有限公司
代  表  人  甲○○
訴訟代理人  丙○○
被      告  財政部臺北市國稅局
代  表  人  張盛和（局長）住同上
訴訟代理人  乙○○
            丁○○
上列當事人間因營業稅事件，原告不服財政部中華民國92年4月
14日台財訴字第0910056908號訴願決定，提起行政訴訟。本院判
決如下：
    主  文
訴願決定及原處分(含原核定)科處罰鍰超過新台幣貳佰零捌萬玖
仟參佰陸拾元部分均撤銷。
原告其餘之訴駁回。
訴訟費用由被告負擔五分之一，餘由原告負擔。
    事  實
一、事實概要：
    緣原告於民國（下同）86年1 月至86年5 月間進貨，臺北市
    稅捐稽徵處（下稱原處分機關）以其未依法取得憑證，卻取
    得非實際交易對象，涉嫌虛設行號唯強工程有限公司（下稱
    唯強公司）所開立之統一發票，金額計新台幣（下同）
    19,803,339元（逐筆合計、不含稅），作為進項憑證並申報
    扣抵銷項稅額，虛報進項稅額計990,171 元；及於85年12月
    至86年5 月間無進貨事實，亦取得唯強公司所開立之統一發
    票，金額計11,118,845元（逐筆合計、不含稅），虛報進項
    稅額計555,943 元。經原處分機關經審理違章成立，核定原
    告逃漏營業稅，就有進貨事實部分，除補徵營業稅990,171
    元外，並按依規定應自他人取得憑證而未取得經查明認定之
    進貨總額19,803,339元處5 ﹪罰鍰計990,166 元；另就無進
    貨事實部分，除補徵營業稅555,943 元外，並按原告所漏稅
    額370,236 元（經扣除86年1 月至87年6 月間之最低累積留
    抵稅額185,707 元後）處8 倍罰鍰計2,961,800 元（計至百
    元止），合計補徵營業稅計1,546,114 元及處罰鍰共計
    3,951,966 元。原告不服，申經原處分機關90年12月19 日
    北市稽法乙字第9062505500號復查決定：「原罰鍰金額更正
    為新台幣3,753,760 元；其餘復查駁回。」。原告仍表不服
    ，訴經財政部91年6 月10日台財訴字第0910022317號訴願決
    定：「原處分（復查決定）關於違反營業稅法罰鍰部分撤銷
    ，由被告另為處分。其餘訴願駁回。」嗣經原處分機關以91
    年7 月10日北市稽法乙字第09163351100 號重為復查決定：
    「原罰鍰金額更正為新台幣2,453,760 元。」，原告猶表不
    服，提起訴願，經遭駁回，遂提起本件行政訴訟。
二、兩造聲明：
  (一)原告聲明：
    1.訴願決定及原處分不利於原告之部分均撤銷。
    2.訴訟費用由被告負擔。
  (二)被告聲明：
    1.本件裁罰變更為2,089,360元，原告其餘之訴駁回。
    2.訴訟費用由原告負擔。
三、兩造之主張：
  (一)原告主張之理由：
    1.原告就被告核定補徵營業稅部份不服已向鈞院提起行政訴
      訟，罰鍰部份已向原處分機關申請復查，案經原處分機關
      90年12月19日北市稽法乙字第9062505500號復查決定原核
      定無進貨事實部份金額計11,118,845元變更為有進貨事實
      ，合計罰鍰變更為3,753,760 元，原告仍不服，經原處分
      機關以91年7 月10日北市稽法乙字第09163351100 號重為
      復查決定原罰鍰金額變更為2,453,760 元。被告查證不實
      經原告一再不服而被告亦迭次變更罰鍰金額，不無推定與
      率斷之嫌。又被告除據以補徵原告營業稅及罰鍰外，並以
      原告係取得虛設行號發票為由補徵85及86年度營利事業所
      得稅及罰鍰，另被告以原告違反稅捐稽徵法為由，將原告
      負責人移送臺北地方法院偵辦，原告僅因不知情且未逃漏
      稅捐之情況下，遭受如此鉅大之重懲實難甘服。
    2.原告與行政院國軍退除役官兵輔導委員會榮民工程事業管
      理處（下稱榮工處）簽訂工程契約後，因人力及機具不足
      經他人介紹唯強公司，而將工程轉包簽訂工程合約，該公
      司並提供營利事業登記證及經濟部執照影本證明該公司確
      有營業行為。唯強公司於簽約後即依約施工且按期報徵營
      業稅且在簽約之初依慣例由原告提供約三成工程週轉金計
      10,340,000元，並言明依施工進度支付工程款及由原告扣
      回相當金額之工程款作為唯強公司償還原告所提供之工程
      週轉金，唯強公司並於86年5 月間完工。原告所支付給該
      公司之工程款均開具以唯強公司抬頭之支票交由該公司，
      該公司亦經簽收在案（工程估驗請款單、台新銀行本票、
      發票影本），至唯強公司究係本身施工或再轉包或他人以
      唯強公司之名義施工原告均在所不論，至原告所開具抬頭
      唯強公司之台新銀行本票，究係流入何人銀行帳戶亦非原
      告所能限制，如據以認定為唯強公司係為非交易對象，顯
      有枉斷之嫌。
    3.被告原核定原告無進貨事實金額計11,118,845元經行政救
      濟後重行核定為有進貨事實，且唯強公司開立含稅發票給
      原告，原告亦依發票金額開立台新銀行本票給該公司，據
      此原告並無逃漏稅之情事，雖原告於交付台新銀行本票時
      扣回部份之工程週轉金及代墊唯強公司之應付款項，惟並
      不表示原告未含稅支付工程款，因營業稅並非規定納稅義
      務人每開立一張發票即須報繳營業稅，而係每兩個月彙總
      之開立發票，金額依稅率及可扣抵稅額之差額繳納稅款，
      且唯強公司亦已依營業稅法規定報繳營業稅在案，該公司
      及原告並無逃漏營業稅情事。
    4.行為時營業稅法（下稱營業稅法）第51條第5款規定有虛
      報進項稅額者始可罰鍰，而虛報進項稅額之情形依司法院
      釋字第337號解釋意旨及財政部83年7月9日台財稅第
      831601371號函釋（下稱財政部83年7月9日函釋）：「(一)
      取得虛設行號申報扣抵之案件：1.進貨部份：因未取得實
      際銷貨人出具之憑證，應依稅捐稽徵法第44條規定處以行
      為罰‧‧‧(二)取得虛設行號以外其他非實際交易對象開立
      之憑證申報扣抵案件：有進貨事實者‧‧‧2.至進貨人取
      得銷貨人以外營業人所開立之發票申報扣抵，如察明開立
      發票之營業人已依法申報繳納該應納之營業稅者，尚無逃
      漏‧‧‧(三)稽徵機關依前項原則按營業稅法第51條第5項
      規定補稅處罰時，應就涉案營業人有關虛報進項稅額，並
      因而逃漏稅款之事實，詳予調查並具體敘明以資明確。」
      。原告委由唯強公司施工時並不知悉該公司係虛設行號之
      公司，係於被告通知原告備詢時，經被告告知唯強公司於
      87年經臺灣臺中地方法院87年度訴字第1483號刑事判決為
      虛設行號。又上揭刑事判決時，唯強公司所承包之工程業
      已依約施工並已完工，實難謂為該公司於施工期間係屬虛
      設行號之公司，且該公司於施工期間亦按期繳納營業稅，
      原告及該公司尚無逃漏營業稅之情事，縱或唯強公司係屬
      虛設行號之公司，依改制前行政法院85年度判字第493號
      判決略謂：「‧‧‧無非說明上述有進貨事實之營業人，
      可證明自己已付出進項稅額，由實際銷貨者報繳，即無逃
      漏稅款之情事。‧‧‧，足證被告就原告虛報進項並因而
      逃漏稅款之事實，有調查證明之責，乃被告未經調查原告
      作為進項憑證之統一發票是否申報繳納營業稅，「逕對之
      發單被稅並處罰，即非有據？‧‧‧」。又鈞院89年訴字
      第2410號判決意旨略謂：「‧‧‧廠商向借牌或虛設行號
      業者進貨，若已取得發票，支付進項稅額，並已繳納依法
      繳納營業稅，稅捐機關不能以漏稅之名義處罰業者。‧‧
      ‧」及鈞院90年度訴字第4559號判決亦有相同之判決意旨
      ，另臺北市政府86年3 月11日85府訴字第85072892號亦有
      類似之決定，再者原處分機關90年6 月27日北市稽法乙字
      第8905372900號復查決定書，決定意旨略謂：「‧‧‧申
      請人既係涉嫌無進銷事實而相互循環開立發票，且虛報銷
      項稅額，未造成實質逃漏稅，依司法院大法官會議釋字第
      337 號解釋意旨，得免以補稅處罰，是原核定補徵稅額及
      罰鍰處分容有未洽，爰本諸職權予以撤銷。‧‧‧」。姑
      不論上列判決或決定是否為判例，行政機關行使公權力應
      有其一致性，對上列判決或決定應予尊重及依循。復依財
      政部85年2 月7 日台財稅第851894251 號函釋：「‧‧‧
      (一)違章行為發生日起至查獲日（調查基準日）以前，各期
      之期末累積留抵稅額，如均大於或等於虛報進項者，則實
      際並未造成逃漏稅款，可依本部83年12月6 日台財稅第
      831624401 號函釋規定，免按營業稅法第51條第5 款規定
      處罰。‧‧‧」，原告並無逃漏稅情事應免補稅論罰。
    5.原告向榮工處所承包南二高380標燕巢系統交流道工程路
      幅開挖運棄及近運利用工程後部分工程轉包唯強公司與盛
      甲公司施工，唯強公司已依約完工足證原告有進貨事實。
      該兩公司均係依規定辦理公司登記之營利事業登記，該兩
      公司之工作如何分配原告未便過問，唯強公司依施工進度
      向原告借款，均攜帶該公司及負責人印章具領工程款，並
      由領款人簽章在案，原告均開具台新銀行新生分行帳號（
      1006-2）以唯強公司為抬頭之劃線支票支付工程款，所支
      付之支票既已抬頭及劃線與禁止背書轉讓，且領款人復攜
      帶該公司及負責人印章具領，則原告不論領款人為何人，
      原告均予支付。原告向唯強公司進貨且已含稅支付工程款
      ，並取得該公司開具含稅之統一發票作為原告之進貨憑證
      ，原告依營業稅法第33條規定，以進項稅額扣抵銷項稅額
      並未逃漏營業稅。再則，唯強公司亦已依規定申報繳納營
      業稅，且該公司已辦理設立登記，原告實無法發現該公司
      係虛設之營利事業，且該公司所申報繳納營業稅時，臺北
      縣稅捐稽徵處亦予受理並未發現異常且繼續售予發票，被
      告堅稱唯強公司係虛設行號，根本不可能申報繳納營業稅
      部分，依舉證責任分配原則，被告可依稅籍資料向財政部
      資料中心調印，即可知悉該公司是否有申報繳納營業稅，
      是以被告所稱似嫌枉斷。
    6.唯強公司既已依法申報繳納營業稅，依財政部95年5月23
      日台財稅字第00000000000號令釋示：「(一)、稽徵機關查
      核營業人取得涉嫌虛設行號涉案期間開立之統一發票申報
      扣抵銷項稅額案件，仍應就交易雙方之進、銷貨情形覈實
      查核，不得逕按本部83年7月9日台財稅第83601371號函辦
      理，如無法查明確無向其進貨，且該涉嫌虛設行號已依規
      定按期申報進、銷項資料，並按其應納稅額繳納者，應免
      予補稅送罰。(二)、本令發布日前之未確定案件，稽徵機關
      應儘速再予查核，依上開規定辦理。」，原告有進貨之事
      實而賴宗明借用唯強公司之牌照承包工程亦為原告所不知
      ，且該公司已開立發票並已申報繳納營業稅，原告且以劃
      線及抬頭為唯強公司之支票含稅金額支付，致該公司取得
      原告支票之用途原告根本無法過問。另最高行政法院95
      年度判字第701 號判決書參照。
    7.犯罪事實應依證據認定之，無證據不得推定其犯罪事實，
      刑事訴訟法第154條定有明文。認定不利於原告之事實，
      須依積極證據，苟積極證據不足為不利於原告事實之認定
      時，即應為有利於原告之認定，更不必有有利之證據。再
      者，刑事訴訟法上認定犯罪事實之證據，係足以認定原告
      確有犯罪行為之積極證據而言，該項證據自須適合於原告
      犯罪事實之認定，始得採為斷罪資料，如未發現相當證據
      ，或證據不足以證明，自不能以推測或擬制之方法以為裁
      判之基礎，有最高法院30年上字第816號判例，40年台上
      字第86號可參。
  (二)被告主張之理由：
    1.按「營業人當期銷項稅額，扣減進項稅額後之餘額，為當
      期應納或溢付營業稅額。．．．進項稅額，指營業人購買
      貨物或勞務時，依規定支付之營業稅額。」、「營業人左
      列進項稅額，不得扣抵銷項稅額：一、購進之貨物或勞務
      未依規定取得並保存第33條所列之憑證者。」、「營業人
      以進項稅額扣抵銷項稅額者，應具有載明其名稱、地址及
      統一編號之左列憑證：一、購買貨物或勞務時，所取得載
      有營業稅額之統一發票。」、「納稅義務人，有左列情形
      之一者，除追繳稅款外，按所漏稅額處1倍至10倍罰鍰，
      並得停止其營業：五、虛報進項稅額者。」、「本法第51
      條第5款所定虛報進項稅額，包括依本法規定不得扣抵之
      進項稅額、無進貨事實及偽造憑證之進項稅額而申報退抵
      稅額者。」及「營利事業依法規定‧‧‧應自他人取得憑
      證而未取得‧‧‧應就其‧‧‧未取得憑證‧‧‧經查明
      認定之總額，處5﹪罰鍰。」分別為行為時營業稅法第15
      條第1項、第19條第1項第1款、第33條第1款及第51條第5
      款、同法施行細則第52條所明定及稅捐稽徵法第44條所明
      定。次按「對外營業事項之發生，營利事業應於發生時自
      他人取得原始憑證，如進貨憑證‧‧‧」為稅捐稽徵機關
      管理營利事業會計帳簿憑證辦法第21條第1項前段所規定
      。又「‧‧‧說明：二、為符合司法院大法官會議釋字第
      337號解釋意旨，對於營業人取得非實際交易對象所開立
      之統一發票作為進項憑證申報扣抵銷項稅額之案件，應視
      情節，分別依下列原則處理：（一）取得虛設行號發票申
      報扣抵之案件‧‧‧２有進貨事實者：（１）進貨部分，
      因未取得實際銷貨人出具之憑證，應依稅捐稽徵法第44條
      規定處以行為罰。（２）因虛設行號係專以出售統一發票
      牟取不法利益為業，並無銷貨事實，故取得虛設行號發票
      之營業人，自亦無向該虛設行號進貨並支付進項稅額之事
      實，除該營業人能證明確有支付進項稅額予實際銷貨之營
      業人，並經稽徵機關查明該稅額已依法報繳者，應依營業
      稅法第19 條第1項第1款規定，就其取得不得扣抵憑證扣
      抵銷項稅額部分，追補稅款，不再處漏稅罰外，其虛報進
      項稅額，已構成逃漏稅，應依營業稅法第51條第5款規定
      補稅並處罰。‧‧‧」為財政部83年7月9日函釋核定有案
      。
    2.本件原告於86年1月至86年5月間進貨，未依法取得憑證，
      卻取得非實際交易對象涉嫌虛設行號唯強公司所開立之統
      一發票，金額計19,803,339元（逐筆合計、不含稅），作
      為進項憑證並申報扣抵銷項稅額；及於85年12月至86年5
      月間無進貨事實（於原處分機關90年12月19日北市稽法乙
      字第9062505500號重為復查決定後已變更為有進貨），亦
      取得非實際交易對象涉嫌虛設行號唯強公司所開立之統一
      發票，金額計11,118,845元（逐筆合計、不含稅），以上
      逐筆合計原告虛報進項稅額共計1,546,114元。
    3.本件於91年7月10日原處分機關復查重核決定以原告有進
      貨，未取得實際交易對象發票，卻以非交易對象發票扣抵
      銷項稅額，乃依營業稅法第19條規定，補徵營業稅
      1,546,114元，並以原告未依規定取得憑證處以行為罰
      1,178,160元、及因查資金有回流，就其回流部分以原告
      無進貨而虛列進項稅額（367,949元），扣除其累積留抵
      稅額（185,707元）後，依所漏稅額182,242元（367,949-
      185,707）處7倍罰鍰為1,275,600元，共計處罰鍰
      2,453,760元（1,178,160+1,275,600）。惟依財政部94年
      6月2日以台財稅字第09404539890號令修正後「稅務違章
      案件裁罰金額或倍數參考表」 (以下稱裁罰參考表)之 規
      定「五、虛報進項稅額者。一、有進貨事實者：（三）取
      得虛設行號所開立之憑證申報扣抵。一、按所漏稅額處5
      倍之罰鍰。」是本案重新計算裁處罰鍰，則應變更罰鍰：
      違反「稅捐稽徵機關管理營利事業會計帳簿憑證辦法」
      ：按稅捐稽徵法44條規定，依查得金額23,560,203 元
      =19,803,339元（原告支付工程款回流至盛甲公司及盛甲
      公 司負責人蕭鍚山）+3,759,864元（原告支付工程款回
      流 至蔡文文），處以5%行為罰計1,178,160 元（
      =23,560,203×5%）。違反營業稅法第19條：按營業稅
      法 第51條規定，以原告支付工程回流原告銀行帳戶
      7,726,930元（含稅），依有進貨未依規定取得交易對象
      發 票，卻取得涉嫌虛設行號進項憑證申報扣抵，虛報進
      項 逃漏營業稅，依所漏稅額367,949 元（=7,726,930
      ÷1.05 ×5%），扣減原告於涉案期間之累積留抵稅額
      185,707 元後，實際漏稅額為182,242 元（
      =367,949-185, 707）處 以5 倍漏稅罰計911,200 元（
      =182,242×5）（計 至百元止）。本件罰鍰合計為2,
      089,360 元（=1,178,160+911,200）。
    4.唯強公司為虛設行號之事實：本件依原告所稱，於85、
      86年間承包榮工處之工程，需挖載運棄土工程，將工程所
      需之挖土機、貨車運棄廢土、挖土工作，轉包予唯強公司
      及盛甲公司，則本件交易唯強公司主要應為提供勞務，而
      勞務所需投入之成本主要應為人力（薪資成本），惟唯強
      公司卻在無進項憑證情形下，虛填鉅額之進項稅額，扣抵
      其銷項稅額，顯然違法，此益證唯強公司負責人於臺灣臺
      中地方法院87年度訴字第1483號刑事判決中自承其虛開發
      票給原告，且向虛設行號取得發票充當進項憑證之事實。
      亦符合財政部63年10月16日台財稅第37585號函：「所謂
      虛設行號，‧‧‧因其本身無進貨（勞務）、銷貨（勞務
      ）之事實，而虛進虛銷藉以逃漏或幫助他人逃漏稅捐之不
      法勾當」對虛設行號之詮釋。本件交易期間，唯強公司
      於86年1至6月雖有申報營業稅紀錄（附件2），惟依其申
      報情形僅86年5月至6月有應納稅額25,020元，其餘各期皆
      無繳稅（即申報有留抵稅額），此與虛設行號為取得其有
      申報繳稅之假象，均僅向稅捐處申報401申報書，因其為
      虛開虛銷，並無實際憑證，未將相關憑證送交稅捐處登錄
      ，因此於歷史檔中無法查得唯強公司資料。
    5.唯強公司非原告實際交易對象說明如下：唯強公司並未
      取得工程款，應無承包工程之事實：本件原告負責人甲○
      ○於87年至原處分機關作筆錄時自述：「光輝工程於85、
      86年間承包行政院國軍退除役官兵輔導委員會榮民工程管
      理處之工程，需挖載運棄土工程，將該工程所需之挖土機
      、貨車運棄廢土、挖土工作，轉包予唯強公司及盛甲公司
      ，光輝公司開立銀行本票32,468,298元（與唯強公司發票
      含稅金額相同）支付唯強公司，並取得唯強公司發票，申
      報扣抵銷項稅額。」依原告負責人陳述，於原處分機關查
      核時即調查其支票款項提兌情形，發現其中支票金額
      17,171,067元輾轉匯至盛甲公司帳戶、另有支票金額
      3,356,909元則由盛甲公司負責人蕭錫山轉交洪進正，其
      餘支票款項則回流至原告銀行帳戶及原告員工蔡文文銀行
      帳戶中。原處分機關認定原告工程轉包對象應為盛甲公司
      及洪進正，而非唯強公司。是依其申報扣抵稅額予以補徵
      營業稅1,546,114元。倘唯強公司真有承包原告工程，為
      何原告支付工程款之支票未轉入唯強公司銀行帳戶，而轉
      至盛甲公司銀行帳戶及由盛甲公司負責人轉交他人提兌？
      一般正常之工程承包顯無此異常現象，足證唯強公司無承
      包工程之事實。唯強公司86年請僱之人力，應無力承包
      原告工程：本件交易主要為勞務交易，唯強公司主要應係
      提供勞務服務，而工程承做其勞工安全保險係屬必要費用
      ，惟查唯強公司86年營所結算申報「保險費」僅列支
      34,126元，依該年度勞保最低投保薪資換算，唯強公司為
      每位勞工最低支付保險費金額應為8,376元（=資方需付每
      人698元×12），則86年唯強公司請僱之勞工僅4人（
      =34,126÷8,376），4人之力何能承作原告貨車運棄廢土
      、挖土工作等龐大工程？唯強公司林萬益已坦誠未實際
      承作工程：於臺灣臺中地方法院87年度訴字第1483號刑事
      判決之判決事實已明確記載有唯強公司林萬益自述其未承
      包工程，卻依賴宗明之要求開立發票給原告，並取得其他
      虛設行號發票充當進項，以抵減開給原告發票之銷項稅額
      。唯強公司「工程請款單」可明顯看出其他實際承包人
      簽名：唯強公司「工程請款單」，卻有盛甲公司負責人及
      洪進正等人簽名，此益證原處分機關原查認定原告工程實
      際承包人為盛甲公司與未辦登記之洪進正之真實性，並與
      原告工程支票款提兌情形前後吻合。原告所稱唯強公司
      有繳稅，經查與事實不符：唯強公司以虛開虛進方式申報
      ，實際上並未繳交營業稅，此由徵銷資料檔查得86年、87
      年唯強公司並無繳交營業稅紀錄，可資佐證其並無繳稅事
      實。以上均足以證明唯強公司並非原告之實際交易人。然
      原告取得唯強公司發票（非交易對象），申報扣抵銷項稅
      額，顯已違反前揭營業稅法規定，有逃漏營業稅之事實。
    6.有關原告於本件支付價金之工具是否皆為支票，及資金是
      否回流乙節。本件原告取得非實際交易對象涉嫌虛設行號
      即唯強公司所開立之統一發票計46紙，其付款工具皆為開
      立台新銀行新生分行1006之2 帳號之本票共計53紙。有關
      原核定原告於85年12月至86年5 月間「無進貨事實」，取
      得非實際交易對象涉嫌虛設行號唯強公司所開立之統一發
      票，金額計11,118,845元（逐筆合計、不含稅），虛報進
      項稅額計555,943 元部分，經訴願撤銷重核時，原處分機
      關參酌前揭臺中地院87年度訴字第1483號刑事判決內容，
      除查得資金回流至原告帳戶金額共計有7,726,930 元（含
      稅）外（稅額計367,949 元，應扣除累積留抵稅額
      185,707 元，實際逃漏稅額計182,242 元），餘皆改認為
      有進貨事實。
    7.原告提出改制前行政法院85年度判字第493號判決、鈞院
      89 年訴字第2410號判決及90年度訴字第4559號判決、臺
      北市政府86年3月11日85府訴字第85072892號訴願決定及
      原處分機關90年6月27日北市稽法乙字第8905372900號復
      查決定書，係屬個案，對本案尚無拘束力。
    8.本件經財政部91年6月10日台財訴字第0910022317號訴願
      決定：「原處分（復查決定）關於違反營業稅法罰鍰部分
      撤銷，由被告另為處分。其餘訴願駁回。」，原告對補徵
      本稅部分猶未甘服，遂提起行政訴訟（鈞院另案案號：91
      年度訴字第3129號），業經鈞院92年11月25日以91年度訴
      字第3129號判決原告之訴駁回，其理由摘略以：「‧‧‧
      理由：四、‧‧‧原告謂依據臺中地院87年度訴字第1483
      號刑事判決已認定賴宗明借唯強公司之執照與訴外人盛甲
      公司共同承攬原告在高雄縣燕巢鄉工地之棄土工程，於賴
      宗明向原告請款時交付唯強公司之發票與原告等語，足證
      唯強公司並非虛設之公司，其與原告間確有真實之交易，
      原告亦已交付5 ﹪之營業稅予唯強公司繳納系爭營業稅，
      不應再向原告補徵稅款云云一節。查臺中地院上開判決既
      已認定係訴外人賴宗明借用唯強公司之執照與盛甲公司共
      同承攬原告在高雄縣燕巢鄉工地之棄土工程，則實際承攬
      人即為賴宗明與盛甲公司，並非唯強公司，依上開法條之
      規定，原告即不得以唯強公司開立之發票作為進項憑證，
      扣抵銷項稅額。況依上開刑事判決所載，唯強公司開立系
      爭發票46張，金額共計30,922,184元與原告後，即向賴宗
      明購買虛設之樺瑛企業社、隆傑驊公司及月富興業公司64
      張，金額共計32,480,000元，及向簡萬勝購買宋介平、蔡
      永昌所虛設之上明哲公司、聯澤公司、遠祥興業公司、漢
      誼公司之發票31張面額計18,647,454元，賴宗明再交付林
      哲雄所實際經營之思親工程有限公司所開立之發票22 張
      面額計9,828,000 元給唯強公司充當進項憑證；林萬益又
      開立唯強公司發票13張面額計5,381,320 元，10張面額計
      4,848,525 元給賴宗明虛設之隆桀驊公司、和光石公司充
      當進項憑證，以掩飾該二公司無營業之情形等語，此有上
      開判決附卷可稽，足證唯強公司開立系爭發票與原告後，
      另以虛設之行號所開發票充作進項憑證，扣抵銷項稅額，
      並無實際報繳系爭營業稅，原告謂唯強公司與其有真實交
      易，渠亦已交付系爭發票之稅款與唯強公司繳納營業稅，
      並無逃漏營業稅，不應對原告補徵營業稅云云，顯屬無據
      。從而，原處分核定原告應補徵營業稅1,546,114 元，於
      法並無不合，訴願決定予以維持亦稱妥適，原告訴請撤銷
      為無理由，應予駁回。至於原復查決定就罰鍰部分所更正
      之罰鍰金額，是否正確，非屬本案範圍，不在本案審酌之
      列，合併敘明。」。
    9.最高行致法院95年判字第701號判決，以臺灣臺中地方法
      院87年度訴字第1483號刑事判決、及原告負責人筆錄等，
      均不足為唯強公司係虛設行號、或原告未實際與唯強交易
      之證明，據以發回更審。因本件原告於訴狀上一再強調其
      與唯強公司確有承包工程之交易事實、且唯強公司並非虛
      設行號等語，導致最高行致法院誤認唯強公司是否為虛設
      行號，為本件系爭之重點。惟依原處分機關原核係以原告
      取得非交易對象之發票申報扣抵銷項稅額，有逃漏營業稅
      事實，因而補徵其逃漏之營業稅1,546,114元。是唯強公
      司是否為原告工程之真正承包商，方為本件補徵營業稅之
      關鍵，遑論唯強公司是否為虛設行號，倘其無實際承包原
      告之工程，原告自不得取其發票作為進項扣抵，於營業稅
      法第19條中已有明確規定。
    理  由
一、按「營業人當期銷項稅額，扣減進項稅額後之餘額，為當期
    應納或溢付營業稅額。．．．進項稅額，指營業人購買貨物
    或勞務時，依規定支付之營業稅額。」、「營業人左列進項
    稅額，不得扣抵銷項稅額：一、購進之貨物或勞務未依規定
    取得並保存第33條所列之憑證者。」、「營業人以進項稅額
    扣抵銷項稅額者，應具有載明其名稱、地址及統一編號之左
    列憑證：一、購買貨物或勞務時，所取得載有營業稅額之統
    一發票。」、「納稅義務人，有左列情形之一者，除追繳稅
    款外，按所漏稅額處1 倍至10倍罰鍰，並得停止其營業：五
    、虛報進項稅額者。」、「本法第51條第5 款所定虛報進項
    稅額，包括依本法規定不得扣抵之進項稅額、無進貨事實及
    偽造憑證之進項稅額而申報退抵稅額者。」及「營利事業依
    法規定‧‧‧應自他人取得憑證而未取得‧‧‧應就其‧‧
    ‧未取得憑證‧‧‧經查明認定之總額，處5 ﹪罰鍰。」分
    別為行為時營業稅法第15條第1 項、第19條第1 項第1 款、
    第33條第1 款及第51條第5 款、同法施行細則第52條所明定
    及稅捐稽徵法第44條所明定。次按「對外營業事項之發生，
    營利事業應於發生時自他人取得原始憑證，如進貨憑證‧‧
    ‧」為稅捐稽徵機關管理營利事業會計帳簿憑證辦法第21條
    第1 項前段所規定。又「‧‧‧說明：二、為符合司法院大
    法官會議釋字第337 號解釋意旨，對於營業人取得非實際交
    易對象所開立之統一發票作為進項憑證申報扣抵銷項稅額之
    案件，應視情節，分別依下列原則處理：（一）取得虛設行
    號發票申報扣抵之案件‧‧‧２有進貨事實者：（１）進貨
    部分，因未取得實際銷貨人出具之憑證，應依稅捐稽徵法第
    44條規定處以行為罰。（２）因虛設行號係專以出售統一發
    票牟取不法利益為業，並無銷貨事實，故取得虛設行號發票
    之營業人，自亦無向該虛設行號進貨並支付進項稅額之事實
    ，除該營業人能證明確有支付進項稅額予實際銷貨之營業人
    ，並經稽徵機關查明該稅額已依法報繳者，應依營業稅法第
    19條第1 項第1 款規定，就其取得不得扣抵憑證扣抵銷項稅
    額部分，追補稅款，不再處漏稅罰外，其虛報進項稅額，已
    構成逃漏稅，應依營業稅法第51條第5 款規定補稅並處罰。
    ‧‧‧」為財政部83年7 月9 日所函釋在案。
二、本件原告86年1 月至86年5 月間承包榮工處工程，原處分機
    關以其未依法取得進項憑證，卻以非實際交易對象涉嫌虛設
    行號之唯強公司所開立之統一發票，金額計19,803,339 元
    （不含稅），作為進項憑證，申報扣抵營業稅銷貨稅額，虛
    報進項稅額990,171 元；又於85年12月至86年5 月間涉嫌無
    進貨事實，亦取得唯強公司所開立之統一發票，金額計
    11,118,845元（不含稅），作為進項憑證，申報扣抵營業稅
    銷項稅額，虛報進項稅額555,943 元，除核定補徵稅額外，
    另就有進貨事實部分，依稅捐稽徵法第44條規定，按未依規
    定取得憑證經查明認定之總額19,803,339元處5 ﹪罰鍰計
    990,166 元外；並就無進貨事實部分，依營業稅法第51條第
    5 款規定按所漏稅額370,236 元處8 倍之罰鍰計2,961,800
    元（計至百元止），合計處罰鍰3,951,966 元。原告不服，
    申經復查決定，以本案有進貨事實部分應可審認，原核定進
    貨金額計19,803,339元（未含稅），按稅捐稽徵法第44條規
    定處5 ﹪罰鍰部分，應無不合，另原核定認定無進貨事實部
    分，金額計11,118,845元（未含稅）部分，應變更認定為有
    進貨事實，惟經查得其中案關資金回流至原告帳戶金額共計
    有7,726,930 元（含稅），原告並未提供具體事證足以證明
    係預付貨款沖銷行為，尚難證明其有支付進項稅額，按財政
    部83年7 月9 日函釋，應按原告所漏稅額367,947 元處7 倍
    罰鍰計2,575,600 元（計至百元）；另3,947,858 元（含稅
    ），不含稅金額計3,757,864 元，則由領有原告薪資所得之
    蔡文文領取，按上開財政部函釋意旨應依稅捐稽徵法第44條
    規定處行為罰，而將原罰鍰處分部分更正為按原告所漏稅額
    367,949 元處7 倍之漏稅罰鍰計2,575,600 元（計至百元止
    ）；及按其依規定應自他人取得憑證而未取得經查明認定之
    總額23,563,203元（3,759,864 元加19,803,339元）處5 ﹪
    之行為罰鍰計1,178,160 元，合計罰鍰准予變更為3,753,
    760 元。原告仍不服，提起訴願經發回原處分機關重核復查
    決定 (即原處分)， 就資金回流至原告帳戶金額共計
    7,726,930 元（含稅），漏稅額367,949 元扣除初查時即已
    核定扣除原告86年1 月至87年6 月間之最低累積留抵稅額
    185,707 元，而認定原告有進貨事實而無支付進項稅額部分
    ，金額計7,726, 930元（含稅），稅額計367,949 元，應扣
    除累積留抵稅額185,707 元，是以實際逃漏稅額應為
    182,242 元，原罰鍰處分部分改按所漏稅額182,242 元處7
    倍漏稅罰鍰計1,275, 600元；及按未依規定取得進項憑證總
    額23,563,203元處5 ﹪之行為罰鍰計1,178,160 元，原罰鍰
    金額更正為2,453,760 元。原告不服，循序提起本件訴訟，
    為如事實欄所載之主張。經查：
(一)、林萬益係唯強公司之實際負責人（名義負責人為其妻黃錦
      玫），自85年1 月起至86年12月止，因友人賴宗明向其借
      用唯強公司之執照與蕭錫山所負責之盛甲有限公司共同承
      包原告在本件高雄縣燕巢鄉工地之棄土載運工程，賴宗明
      於請領工程款時，需要交付唯強公司之發票予原告，乃應
      賴宗明之要求，而開立唯強公司系爭發票46張面額計
      30,922,184元給原告，林萬益因此賺得票面額5%的稅金及
      0.5%的利潤，林萬益為彌平唯強公司開立前揭發票所增加
      之稅捐，即以票面額5%的代價，向賴宗明購買其所虛設之
      樺瑛企業社、隆傑驊公司、月富興業公司之發票，向簡萬
      勝購買宋介平、蔡永昌所虛設之上明哲公司、聯澤公司、
      遠祥興業公司、漢誼公司之發票，賴宗明再交付林哲雄所
      實際經營之思親工程有限公司所開之發票給唯強公司充當
      進項憑證，林萬益又開立唯強公司發票給賴宗明虛設之隆
      傑驊公司和光石公司充當進項憑證，以掩飾該2 公司無營
      業之情形之事實，為林萬益在台灣台中地方法院87年度訴
      字第1483號刑事案件法院審理中所自白，並有上開發票附
      於該案卷證內可證，林萬益亦因而連同其他犯罪事實經法
      院判處多項有期徒刑2 月，應執行有期徒刑1 年5 月，緩
      刑4 年確定之事實，有該刑事案件判決書附本院 ( 卷 二
      第12頁以下)為 證 (該案其他共同被告上訴，林萬益並未
      上訴)。 盛甲公司負責人蕭錫山於89年1 月11日在台南市
      稅捐稽徵處受詢問時，陳稱其公司與原告公司共同承攬上
      開工程，其公司未施工就解約，原告開給唯強公司之支票
      存入其公司亞太銀行永康分行帳戶，係唯強公司代表人賴
      宗明委託其代收等語，有該筆錄在原處分卷 (附件7)為證
      。顯見林萬益係向被告賴宗明、簡萬勝購買發票充當唯強
      公司進項發票，並將唯強公司牌照借給被告賴宗明承包原
      告公司工程後，又開立唯強公司之發票給原告公司，已可
      見原告之實際交易對象並非唯強公司，其與唯強公司間並
      無交易行為。
(二)、本件系爭交易既係棄土載運工程，為勞務給付，唯強公司
      如有承作，係提供勞務服務，而工程承做，其勞工安全保
      險係屬必要費用，然查唯強公司86年營利事業所得稅結算
      申報「保險費」僅列支34,126元，此有唯強公司86年度營
      利事業所得稅核定通知書在本院卷 (卷三第166 頁)可 稽
      。依該年度勞保最低投保薪資換算，唯強公司為每位勞工
      最低支付保險費金額應為8,376 元（= 資方需付每人698
      元×12），則86年唯強公司請僱之勞工僅4 人（=34,126
      ÷8,376），4人之力顯無法承作原告貨車運棄廢土、挖土
      工作等龐大工程。
(三)、原告負責人甲○○於87年8 月3 日在原處分機關作筆錄時
      自承原告於85、86年間承包行政院國軍退除役官兵輔導委
      員會榮民工程管理處之工程，需挖載運棄土工程，將該工
      程所需之挖土機、貨車運棄廢土、挖土工作，轉包予唯強
      公司及盛甲公司，原告以台新銀行新生分行銀行本票 (本
      院按共32,468,298元，與本件系爭唯強公司發票含稅金額
      相同）(兩造書狀稱支票付款云云顯有誤解)支付唯強公司
      ，並取得唯強公司發票，申報扣抵銷項稅額等語，有該筆
      錄及銀行本票影本在原處分卷可證。經原處分機關查核上
      開本票款項在唯強公司同銀行兌領之後 (兩造書狀及被告
      之統計表載明支票付款係誤植)， 即以支票轉出，其中金
      額17,171,067元輾轉匯至盛甲公司帳戶，另3,356,909 元
      則由盛甲公司負責人蕭錫山轉交洪進正，其餘款項則回流
      至原告銀行帳戶及原告員工蔡文文銀行帳戶中 (另蔡文文
      部分係領現)( 明 細表及統計表見本院卷一第313 頁以下
      、卷三第164 頁以下)， 此有稽核報告、銀行本票及台新
      銀行客戶歷次交易報表在原處分卷為證 (另見本院卷一第
      318 頁資料表)。 倘唯強公司真有承包原告工程，為何原
      告支付工程款會轉回原告及其員工？
(四)、本院卷(卷二第151頁以下及卷三第169頁以下)附唯強公司
      「工程請款單」上「廠商名稱」欄，係盛甲公司負責人蕭
      錫山、卓新命及洪進正簽名，均非真正之唯強公司人員所
      簽收，益見唯強公司非實際向原告承作系爭挖載運棄土工
      程。
(五)、如前所述，唯強公司之實際負責人林萬益係向他人購買發
      票充當唯強公司進項發票，並將唯強公司牌照借給他人承
      包工程後，又開立唯強公司之發票給原告公司，乃虛進虛
      銷藉以逃漏或幫助他人逃漏稅捐，依財政部63年10月16
      日台財稅第37585 號函釋：「所謂虛設行號，‧‧‧因其
      本身無進貨（勞務）、銷貨（勞務）之事實，而虛進虛銷
      藉以逃漏或幫助他人逃漏稅捐之不法勾當」，其為虛設行
      號。又本件交易期間，唯強公司於86年1 至6 月雖有申報
      營業稅紀錄，惟依其申報情形僅86年5 月至6 月有應納稅
      額25,020元，其餘各期皆無應納稅額（即申報有留抵稅額
      ）(見 本院卷三第252 頁以下之申報書)， 而虛設行號為
      取得其有申報繳稅之假象，均僅向稅捐處申報401 申報書
      ，因其為虛開虛銷，並無實際憑證，未將相關憑證送交稅
      捐處登錄，因此於歷史檔中無法查得唯強公司資料（見本
      院卷三第249 頁營業人申報資料及留抵稅額結存數查詢作
      業表），足見唯強公司並未繳納系爭發票之營業稅，此亦
      有徵銷明細檔多筆查詢表在卷 (本院卷第二第108 頁以下
      ) 可按。原告主張唯強公司已依營業稅法規定報繳營業稅
      在案，該公司及原告並無逃漏營業稅情事，有財政部95年
      5 月23日台財稅第00000000000 號函釋之適用云云，並不
      足採。
(六)、原告支付唯強之款項回流至原告及其員工，其顯知唯強公
      司非其實際交易對象，其以非實際交易對象所開立之發票
      ，作為進項憑證，申報扣抵營業稅銷貨稅額，而有本件違
      章事實，已屬故意。即令其無故意，然財政部依所得稅法
      第21條第2 項授權訂定之稅捐稽徵機關管理營利事業會計
      憑證辦法第21條第1 項規定：「對外營業事項之發生，營
      利事業應於發生時自他人取得原始憑證，如進貨發票，或
      給與他人原始憑證，如銷貨發票。…」依此規定，原告為
      營利事業，其進行營業交易，有向銷貨人取得進項憑證之
      義務，自應注意憑證上之銷貨人名義與實際銷貨人名義是
      否相符，其於本件金額高逾3 千餘萬之營業交易，竟取得
      非實際銷售人所開立之統一發票，亦有疏未注意統一發票
      上之銷貨人名義與實際銷貨人名義是否相符之過失。
(七)、因而，原處分以原告有進貨，未取得實際交易對象發票，
      卻以非交易對象發票扣抵銷項稅額，就其中以原告支付工
      程回流原告銀行帳戶7,726,930 元（含稅），依有進貨未
      依規定取得交易對象發票，卻取得涉嫌虛設行號進項憑證
      申報扣抵，虛報進項逃漏營業稅，依所漏稅額367,949 元
      （=7,726,930÷1.05×5%），扣減原告於涉案期間之累積
      留抵稅額185,707 元後，實際漏稅額為182,242 元（
      =367,949-185,707）處以7 倍漏稅罰計1,275,600 元，其
      餘23,560,203元即19,803,339元（原告支付工程款回流至
      盛甲公司及盛甲公司負責人蕭鍚山）及3,759,864 元（原
      告支付工程款回流至蔡文文）部分，以原告未依規定取得
      憑證處以行為罰1,178,160 元，共計處罰鍰2,453,760 元
      （1,178,160+1,275,600）， 原無不合 (原告於準備程序
      中對行為罰部分亦並表示不爭執)。 又原處分作成後，財
      政部所頒裁罰參考表雖有變更，惟撤銷訴訟是人民主張行
      政處分違法而損害其權利或法律上利益所提起之訴訟 (
      行政訴訟法第4 條第1 項參照)， 因而撤銷訴訟判斷行政
      處分是否違法之基準時是行政處分作成時，亦即是以行政
      處分作成時之法律狀態判斷行政處分之作成有無違法之情
      事。本件漏稅罰部分，原處分依作成時財政部令頒之裁罰
      參考表所定裁量標準，按漏稅額處7 倍之罰鍰，並無裁量
      違法情事。雖然該裁罰參考表嗣後經財政部修正裁量標準
      ，對如本件之以非實際交易對象之虛設行號所開立之發票
      申報銷售並扣抵稅款，改按所漏稅額處5 倍罰鍰，然查該
      參考表之性質係財稅機關自行頒定之行使行政裁量權標準
       (改制前行法院84年判字第1207號判決參照)， 並非法律
      ，自無稅捐稽徵法第48條之3 從新從輕原則之適用。再同
      法第1 條之1 規定之適用，限於解釋性函令 (最高行政法
      院92年判字第1076號判決參照)， 該財政部修正參考表之
      函令非屬解釋性函令，亦無同法第1 條之1 規定之適用，
      自不能使合法之原處分變為違法。然而被告於本院審理中
      以裁罰參考表已修正為「五、虛報進項稅額者。一、有進
      貨事實者：（三）取得虛設行號所開立之憑證申報扣抵。
      一、按所漏稅額處5 倍之罰鍰。」重新計算裁處罰鍰：違
      反稅捐稽徵法第44條規定，維持裁罰金額1,178,160 元；
      按營業稅法第51條規定之漏稅罰部分，改處以5 倍漏稅罰
      911,200 元，罰鍰合計為2, 089,360元（=1,178,160+911
      , 200）， 認諾原處分超過2,089,360 元部分應撤銷，因
      被告對此有處分權，又不涉及公益，依行政訴訟法第202
      條規定，此部分本於被告認諾為被告敗訴判決。
(八)、與本件相關之補徵原告營業稅1,546,114 元部分，原告提
      起行政訴訟，經本院91年度訴字第3129號判決駁回原告之
      訴，原告不服提起上訴，雖經最高行致法院95年判字第
      701 號判決廢棄原判決，發回本院更為審理。然最高行致
      法院95年判字第701 號判決僅廢棄原判決，並未撤銷補徵
      營業稅處分，該補徵營業稅處分仍然存在。按行政處分除
      非具有無效之事由而無效外，具有存續力，在未經撤銷、
      廢止或未因其他事由失效前，其效力繼續存在；另行政處
      分具有構成要件效力，即有效之行政處分，處分機關以外
      之國家機關，包括法院，除非是有權撤銷機關，應尊重該
      行政處分，並以之為行為之基礎，因而一有效行政處分(
      前行政處分)之 存在及內容，成為作成他行政處分之前提
      要件時，前行政處分作成後，他行政處分應以前行政處分
      為其構成要件作為決定之基礎，該他行政處分成為行政訴
      訟之訴訟對象時，由於前行政處分並非訴訟對象，該他行
      政處分之受訴行政法院，並不能審查前行政處分之合法性
      ，前行政處分之合法性應由以前行政處分為程序對象或訴
      訟對象之訴願機關或行政法院審查之。此際如該他行政處
      分經行政訴訟判決確定為合法，而前行政處分嗣後為其他
      有權機關撤銷變更，致使他行政處分之合法性失所依據，
      其救濟方式則是依行政訴訟法第273 條第1 項第11款提起
      再審之訴。本件上述之補徵原告營業稅處分既仍繼續存在
      有效，本件之漏稅罰部分原應以之為處分前提，何況原告
      確實有取得非實際交易對象唯強公司之發票，作為進項憑
      證，申報扣抵營業稅銷貨稅額之違章行為，已見上述。是
      最高行致法院95年判字第701 號判決廢棄關於補徵營業稅
      處分本院判決，無從作有利於原告之認定。
三、從而，原告訴請撤銷原處分及訴願決定，在超過2,089,360
    元部分，為有理由，原處分 (含原核定)及 訴願決定在此範
    圍內應併予撤銷，其餘部分原處分及訴願決定原無違法，其
    訴請撤銷則無理由，應予駁回。
四、據上論結，本件原告之訴為一部有理由，一部無理由，爰
    依行政訴訟法第104條、民事訴訟法第79條但書，判決如主
    文。
中    華    民    國    95     年     8     月    17  日
                        第三庭審判長法  官 姜素娥
                                    法  官 陳國成
                                   法  官 吳東都
上為正本係照原本作成。
如不服本判決，應於送達後20日內，向本院提出上訴狀並表明上
訴理由，如於本判決宣示後送達前提起上訴者，應於判決送達後
20日內補提上訴理由書（須按他造人數附繕本）。
中    華    民    國    95     年      8    月    17  日
                                    書記官 張能旭


司法院資訊處製作；財團法人民間司法改革基金會備份。
